臺灣高等法院民事判決　　　　　　九十年度上字第一二九二號
上　訴　人　　甲○○
　　　　　　　丙○○
　　　　　　　乙○○
共　　　同
訴訟代理人　　徐揆智律師
被上訴　人　　第一商業銀行股份有限公司
法定代理人　　陳建隆
訴訟代理人　　倪龍強
右當事人間給付借款事件，上訴人對於中華民國九十年八月六日臺灣板橋地方法院九
十年度訴字第二七四號第一審判決提起上訴，本院判決如左：
　　　主　　　文
上訴駁回。
第二審訴訟費用由上訴人連帶負擔。
　　　事　　　實
甲、上訴人甲○○、丙○○、乙○○方面：
一、聲明：
　(一)原判決關於上訴人部分廢棄。
　(二)廢棄部分，被上訴人第一審之訴駁回。
二、陳述：除與原判決記載相同者外，補稱略以：
  (一)上訴人為凱炘電子有限公司（下稱凱炘公司）股東，甲○○出資額新台幣（下同
    ）五十萬元、乙○○出資額五十萬元、丙○○為掛名股東，凱炘公司於七十九年
    五月初向銀行借貸八十萬元，在八十萬元範圍內要求股東擔任連帶保證人，上訴
    人遂應允於借款八十萬元範圍內擔任連帶保證人，此由七十九年五月初第一筆借
    款所有資料，即可證明上開事實，被上訴人提出七十九年五月十二日凱炘公司一
    百二十萬元之借款資料非第一筆借款資料。
  (二)被上訴人提出七十九年五月八日保證書，當時保證書上面金額部分本金新台幣「
    壹仟萬元整」五個字是空白的，印章交由銀行承辦員蓋章。壹仟萬元為被上訴人
    事後填寫，由筆跡粗細、墨澤濃淡不同可知，請送鑑定。上訴人應負擔之責任金
    額僅為八十萬元部分之借款，並未同意一千萬元之借款。
  (三)被上訴人提出之借款申請書、放款申請書上等放款資料都未將上訴人列為保證人
    ，保證人名單上雖有上訴人之名，但沒有簽名；保證人只有林孝智、洪妤嫻之簽
    名，係免除上訴人之保證責任。另銀行一般之作業程序，借款除了簽發借據外，
    並簽立本票以為擔保。被上訴人稱借款都沒有開立本票，違反放款程序。
三、證據：除援用第一審所提證據外，聲請鑑定七十九年五月八日保證書上本金新台
　　幣「壹仟萬元整」等五字，與保證書上其他書寫之文字之筆跡粗細、墨色濃淡不
　　同。
乙、被上訴人第一商業銀行股份有限公司方面：
一、聲明：上訴駁回。
二、陳述：除與原判決記載相同者外，補稱略以：
　(一)保證書上之文字為申請人所書寫，八十萬元借款時間是在七十九年九月二十六日
　　。第一筆借款是七十九年五月份成立。另依銀行內部作業程序，並不會將保證人
　　名字全部寫在申請書、借據上，通常只寫借款人及其配偶等，全部保證人名字是
　　寫在保證書上，所以借據上只寫林孝智、洪妤嫻，此為授信契約之特性。
  (二)八十萬元部分上訴人已清償完畢，所以借據已還給上訴人，未保存原本。保證書
    和個人資料的筆跡顏色一樣，保證書係上訴人自行書寫。另個人資料部分，係申
    請人申請時由當事人自行書寫，伊再行徵信審核程序。
  (三)上訴人自認於七十九年五月簽立系爭保證書交付被上訴人，在原審亦未曾否認保
    證書上連帶保證人欄、對保簽章欄簽名之真正。保證書對保時主債務限額欄並非
    空白，因擔保金額多寡為連帶保證人是否願意擔任連帶保證人之最重要因素，上
    訴人謂其為空白，與常情不符。
  (四)兩造於簽立保證書時即已約定主債務以一千萬元為限，所以上訴人等於七十九年
    五月十日至被上訴人公司華江分行完成對保手續，伊核准授信往來後，凱炘公司
    隨即於七十九年五月十二日起陸續向被上訴人申請借款，第一筆借款金額為新台
    幣（下同）一百二十萬元，非如上訴人所言第一筆為八十萬元之借款。林孝智之
    個人資料、保證書上之簽名及一千萬元部分之筆跡為林孝智所寫。
三、證據：除援用第一審所提證據外，補提：
  (一)借款申請書、放款申請書、授信申請書、個人資料表影本。
  (二)凱炘電子有限公司董事、股東名單影本。
  (三)個人資料表、放款申請書、凱炘公司資料、約定書、保證書原本存卷。
    　　理　　　　　　由
一、被上訴人於原審起訴主張凱炘電子有限公司（下稱凱炘公司）於七十九年五月八
    日邀同上訴人等簽立保證書擔保凱炘公司於現在及將來對伊所負之借款、保證、
    損害賠償等一切債務，並以本金一千萬元為限額，願與之負連帶清償責任，凱炘
　　公司於原判決附表所示之時間向伊借款計五百五十萬元，其中已有二筆債務到期
　　未清償，依約定視為全部到期，則保證人應負連帶清償責任，為此求為命上訴人
　　如數連帶給付上開借款及同表所示利息、違約金之判決。
二、上訴人則以，簽寫保證書（下稱系爭保證書）時，渠等三人並未與被上訴人約定
    擔保凱炘公司之債務以本金一千萬元為限，而係以二百萬元為限，而渠等三人簽
    立保證書時，保證書上本金最高額並未填寫一千萬元，此觀諸「壹仟萬元整」之
    筆跡與其他字跡墨水粗細顯然不同而明；且渠等三人雖於七十九年五月八日簽立
    保證書，但凱炘公司嗣後向被上訴人借款時，上訴人曾要求五名連帶保證人中之
    二人即洪妤嫻、林孝智擔任借款保證人，被上訴人默示免除渠等三人之連帶保證
    責任等語置辯。
三、查上訴人甲○○、丙○○、乙○○為凱炘公司之股東，凱炘公司於七十九年五月
    八日與被上訴人簽立約定書，並邀同上訴人為連帶保證人，與被上訴人訂立最高
　　限額一千萬元保證契約，擔保凱炘公司於現在（包括過去所負債務尚未清償）及
　　將來，對被上訴人所負之借款、保證、損害賠償及其他一切債務，嗣後凱炘公司
　　於原判決附表所示之期間向被上訴人借款計五百五十萬元，屆期凱炘公司逾期未
　　清償，全部債務視為全部到期等事實，有被上訴人提出之有限公司變更登記表、
　　股東名單、借據影本六張、約定書、保證書各一張等附卷可證，並為兩造所不爭
　　執。
四、上訴人甲○○、丙○○、乙○○等人於七十九年五月八日與被上訴人簽訂連帶保
    證契約，約定主債務人凱炘電子有限公司對被上訴人所負一切債務，以本金壹仟
    萬元為限額及其利息、違約金、損害賠償、各項費用、代付款項等，願負連帶償
    還之責，此有上訴人提出之連帶保證書及授信約定書影本在卷可稽（本院卷第五
    四頁、原審卷第十五頁、第十六頁、）上訴人對連帶保證書及授信約定書及其上
    印章（文）之真正並不爭執（本院卷第四一頁、第九二頁），僅爭執保證書上所
    載保證限額「壹仟萬元整」於對保時為空白，及主債務人（即凱炘公司）要求其
    保證之金額僅為八十萬元，壹仟萬元為被上訴人事後所添加云云。惟查，
  (一)對保人林德崑於原審證述：保證人內容完成後才能完成對保手續，保證書空白內
    容由保證人填具，對保手續才做，對保時並有核對身份證等證明文件，在對保時
    金額皆已完成。在七十九年五月八日所有內容皆已填妥，包括金額部分。並有說
　　明最高限額保證金額是一千萬元等語屬實（原審卷第一三三頁、第一三四頁）。
　　且乙○○及甲○○自認在銀行對保、丙○○則自認在中和市對保，保證書、約定
　　書上之印章（文）為真正，上訴人甲○○並供稱，保證金額林孝智說二百萬元。
　　（原審卷第四一頁、第一三三頁、第一三四頁），則保證限額無論係一千萬元或
　　如上訴人所言僅為二百萬元，對保時應已存在，上訴人謂對保時保證金額為空白
　　，對保時未見保證金額即予蓋章，顯與常情不合，自非可採。
  (二)上訴人主張渠等所負之保證責任為第一筆借款八十萬元部分。被上訴人提出凱炘
    公司所填具之放款申請書第一筆借款資料為七十九年五月十二日申請，預定用款
    日為五月十四日，金額為一百二十萬元。第二筆借款借款日為同年九月二十五日
    ，預定用款日為九月二十六日，金額八十萬元（本院卷第五十九頁至第六十三頁
　　）。上訴人主張，僅對第一筆借款八十萬元負保證責任，顯與上開事實不合。另
　　上訴人主張被上訴人所提出上開放款資料，非第一筆借款資料，被上訴人有刻意
　　隱瞞之嫌等語。查上訴人與被上訴人對保手續於七十九年五月九日至十日陸續完
　　成（見保證書原本），申請放款及核發款項之時期，當應於核保手續完成即五月
　　十日以後。被上訴人提出五月十二日金額一百二十萬元之借款資料，主張係上訴
　　人保證之第一筆借款，自屬可採。況上訴人甲○○於原審主張，保證金額部分，
　　林孝智說二百萬元（原審卷第一三四頁），亦與其所謂只有八十萬元不符。顯不
　　足採。
  (三)上訴人主張，保證書上金額「壹仟萬元正」由其墨色濃淡可判斷出其為被上訴人
    事後所添加，於簽約時系爭金額係空白等語。查林孝智個人資料表原本上簽名部
　　分（本院卷第七一頁，影本存卷），與保證書原本上金額（原審卷第十六頁，影
　　本存卷）之字跡依肉眼觀察核對，其原子筆墨跡、筆勢，均相同足證對保時上開
　　金額之記載已存在，且為林孝智所書寫，要屬無疑。上訴人對其於簽立連帶保證
    書時與被上訴人約定保證債務之範圍僅為八十萬元既未能舉證證明，空言抗辯僅
    以凱炘公司於七十九年五月初向被上訴人借貸之第一筆借款八十萬元之範圍為保
    證云云，委無足採。至上訴人稱壹仟萬元整乃被上訴人事後填寫，非上訴人之字
    跡乙節，聲請鑑定。依上說明既可認定系爭金額於對保時已存在，且為主債務人
    林孝智字跡，其聲請送鑑定，則無必要。
五、上訴人又主張，被上訴人提出之借款申請書、放款申請書上等放款資料都未將上
    訴人列為保證人，保證人名單上雖有上訴人之名，但沒有簽名；六張借據上之連
    帶保證人均只有林孝智、洪妤嫻，顯係免除上訴人之保證債務。且銀行一般之作
    業程序，借款除了簽發借據外，並簽立本票以為擔保。被上訴人稱借款都沒有開
    立本票，違反放款程序云云。查丙○○、乙○○、甲○○於七十九年五月八日與
    被上訴人訂立保證契約（保證書原本存卷）願連帶就凱炘公司於現在及將來，向
    被上訴人所負之借款、票據、保證等債務負全部償付之責（見原審卷第十六頁保
    證書影本），上訴人對保證書、約定書及其上印章之真正並不爭執（本院卷第四
    一頁、第九二頁）。準此，六筆借款主債務人為凱炘公司，債權人為被上訴人第
    一商業銀行股份有限公司（原審卷第九頁至第十四頁），依上開保證書、約定書
    之約定，上訴人對凱炘公司現在（包括過去所負現在尚未清償）及將來對被上訴
    人所負之借款債務，自應負清償之責。且保證書內並約定「不論該項債務有無擔
    保物之擔保或票據借據等證書之形式、要件．．一經貴行通知，保證人．．立即
    照數代為清償。」，則上訴人指稱系爭六紙借據上均無上訴人之簽名，縱屬事實
    ，亦不得解免保證責任。上訴人迄今亦未終止上開保證契約，依約亦應負保證人
    連帶給付之責。另簽訂借據之同時是否亦須同時簽發本票，與本件系爭保證契約
    之成立無涉，況觀諸上開保證書、約定書亦無借款同時須簽立借據及本票之約定
    。上訴人上開主張，委不足採。
六、末按，保證人與債權人約定就債權人與主債務人間所生一定範圍內之不特定債務
    ，預定最高限額，由保證人予以保證之契約，學說上稱之為最高限額保證。此種
    保證契約如定有期間者，在該期間內所生約定範圍內之債務，不逾最高限額者，
    均為保證契約效力所及；如未定期間者，於保證契約未經保證人依民法第七百五
    十四條規定終止或有其他消滅原因以前，所生約定範圍內之債務，亦同。故在該
    保證契約有效存在期間內，已發生之約定範圍內之債務，縱因清償或其他事由而
    減少或消滅，該保證契約依然有效，嗣後所生約定範圍內之債務，於不逾最高限
    額者，債權人仍得請求保證人履行保證責任。除有特約外，亦無以約定範圍內某
    特定債務之清償完畢日，作為此種保證契約終期之可言。此與一般保證係就主債
    務人之特定債務為保證，於該特定債務消滅時，保證契約即歸消滅者不同。最高
    法院七十七年度台上字第九四三號著有判例。觀諸該連帶保證書約定：「連帶保
    證人洪淑媛等今向第一商業銀行股份有限公司保證凱炘電子有限公司於現在及將
    來，對貴行所負之借款、票據、保證、損害賠償等及其他一切債務，以本金新台
    幣壹仟萬元正限，願與債務人連帶負全部償付之責任。如債務人到期不能償付或
    拒不履行償還或保證債務時，不論該項債務有無擔保物之擔保或票據借據等證書
    之形式、要件或請求手續等有無完備，一經貴行通知，保證人即應承認喪失債務
    期限之利益．．。」（原審卷第十六頁），核其性質，即為上開最高限額保證契
    約，上訴人依上開約定，自須對凱炘公司於訂約當時及將來對被上訴人所負之借
    款、票據、保證或損害賠償等及其他一切債務所生之債務，於該最高限額壹仟萬
　　元範圍內，負連帶清償責任。
七、綜上論述，本件被上訴人本於保證契約，請求上訴人與原審共同被告連帶給付被
    上訴人五百五十萬元及如原判決附表所示之利息暨違約金，為有理由，應予准許
    。原審判命上數人如數給付，並無不合。上訴意旨指摘原判決不當，求予廢棄改
    判，為無理由，應予駁回其上訴。
八、本件事證已臻明確，兩造其餘攻擊防禦方法，經核與本判決之結果不生影響，爰
　　不一一論述。
九、據上論結，本件上訴為無理由，依民事訴訟法第四百四十九條第一項、第八十五
　　條第二項判決如主文。
中　　華　　民　　國　　　九十一　　　年　　　　三　　　月　　二十九　　日
　　　　　　　　　　　　　　民事第一庭
　　　　　　　　　　　　　　　　　審判長法　官　 洪　仁　嘉
　　　　　　　　　　　　　　　　　　　　法　官　 黃　莉　雲
　　　　　　　　　　　　　　　　　　　　法　官　 湯　美　玉
右正本係照原本作成。
如不服本判決，應於收受送達後二十日內向本院提出上訴書狀，其未表明上訴理由者
，應於提出上訴後二十日內向本院補提理由書狀（均須按他造當事人之人數附繕本）
上訴時應提出委任律師或具有律師資格之人之委任狀；委任有律師資格者，另應附具
律師及格證書及釋明委任人與受任人有民事訴訟法第四百六十六條之一第一項但書或
第二項（詳附註）所定關係之釋明文書影本。
中　　　華　　　民　　　國　　九十一　　年　　　四　　　月　　　三　　　日
　　　　　　　　　　　　　　　　　　　　書記官　　許　麗　卿
附註：
民事訴訟法第四百六十六條之一（第一項、第二項）：
對於第二審判決上訴，上訴人應委任律師為訴訟代理人。但上訴人或其法定代理人具
有律師資格者，不在此限。
上訴人之配偶、三親等內之血親、二親等內之姻親，或上訴人為法人、中央或地方機
關時，其所屬專任人員具有律師資格並經法院認為適當者，亦得為第三審訴訟代理人
。
